【裁判字號】    90,易緝,104
【裁判日期】    900731
【裁判案由】    偽造文書
【裁判全文】
臺灣高雄地方法院刑事判決                          九十年度易緝字第一四號
    公  訴  人  臺灣高雄地方法院檢察署檢察官
    被      告  甲○○
右列被告因偽造文書案件，經檢察官提起公訴（八十七年度偵字第一二九七八號、二
八00八號），本院判決如左：
    主  文
甲○○共同連續行使明知為不實之事項，而使公務員登載於職務上所掌之公文書，足
以生損害於公眾及他人，處有期徒刑肆月，如易科罰金，以參佰元折算壹日。
    事  實
一、乙○○（已審結）於民國八十六年十月間，因其妻黎劉瑞梅所有坐落高雄縣大寮
    鄉○○段四五二地號（門牌高雄縣大寮鄉○○○村○○路十三號）房地，無法清
    償債權人劉素雲之票款新台幣（下同）十萬元及高雄區中小企業銀行（下稱中小
    企銀）房地貸款二百萬元之本息而遭台灣高雄地方法院查封，為免上開房地被拍
    賣，遂找政者房屋仲介有限公司總經理甲○○商議對策，乙○○與劉哲周二人乃
    決定先清償高雄區中小企業銀行貸款利息及劉素雲之票款後，撤銷該房地之查封
    ，再找人頭買主，將上開房地過戶他人名下，另向銀行辦理貸款，以清償所欠高
    雄區中小企業銀行之債務。乙○○於是基於概括犯意聯絡，授權由甲○○以黎劉
    瑞梅名義，於八十六年十一月二十八日與其有概括犯意聯絡之友陳坤助（已審結
    ）在高雄市○○路甲○○事務所，明知並無訂立不動產買賣契約之事實，共同虛
    偽訂立上開土地及建築改良物買賣所有權移轉契約書，當天委由不知情之蘇秋香
    持向台灣高雄地方法院公證處辦理公證，使公證人將此不實之買賣契約登載於職
    務上所掌之公證書，足以生損害於公眾及他人，復於同日委託不知情之代書趙澤
    恕持該公證書向高雄縣鳳山地政事務所辦理該房地之所有權移轉登記，使該管公
    務員將此不實之買賣事項登載在所掌之土地建物登記簿謄本，變更登記（於八十
    七年二月二日完成登記）上開房地所有權人為陳坤助，足生損害於高雄區中小企
    業銀行、本院公證處之公信力及地政機關對地籍管理之正確性及公信力。再由陳
    坤助以所有權人身份，於八十六年十二月十五日向不知情之中國信託商業銀行股
    份有限公司（以下簡稱中國信託銀行）辦理最高限額抵押設定五百四十萬元，並
    於八十七年二月三日向中國信託銀行貸款四百五十萬元，供乙○○清償先前積欠
    高雄區中小企業銀行借款及其他債權，惟乙○○事後並未遵守與甲○○、陳坤助
    間之約定，自八十七年二月四日起即未繳納本息，致上開房地於八十七年五月二
    十九日經中國信託銀行聲請而由台灣高雄地方法院以八十七年度拍字第二六０二
    號民事裁定准予拍賣。
二、案經乙○○告訴及檢察官簽分偵查起訴。
    理  由
一、訊問被告甲○○坦承經乙○○同意，找陳坤助為人頭，辦理本件房地買賣契約，
    並無實際買賣交易，與陳坤助所供相符，雖乙○○雖辯稱不知情，並未授權被告
    甲○○辦理本件虛偽房地買賣契約等情。
二、經查，（一）黎劉瑞梅所有上開房地經乙○○同意，由甲○○找陳坤助為人頭，
    虛偽訂立土地及建築改良物買賣所有權移轉契約，並無真實買賣契約之事實，已
    經被告甲○○及乙○○於檢察官訊問時坦白承認（偵查卷第一一九至一二一頁及
    一三七至一三八頁），核相符合，又被告陳坤助於檢察官訊問時雖供稱有真實買
    賣該房地，惟未能證明其付款之事實，於本院訊問後，始供認僅係人頭，並無真
    實買賣房地，得到報酬五萬元等情，與被告甲○○於檢察官訊問時所供本件實體
    上並無買賣行為，只包紅包幾萬元給陳坤助等情相符（偵查卷第一二一頁），被
    告乙○○既不知該房地之買受人係被告陳坤助，證人錢代榮於檢察官偵查時亦證
    稱原先是叫乙○○找親戚當人頭買主，但他親戚不願意，甲○○才幫他找上陳坤
    助做人頭等情（偵查卷第一三一至一三二頁），與被告甲○○及乙○○於偵查中
    及被告陳坤助於審理中所供均相，可相信為事實，況本件因上開房地遭查封，始
    進行買賣，再據以貸款，有高雄縣鳳山地政事務所八十七年七月三日八七鳳第所
    一字第一0三六一號函所附該房地過戶資料可稽，買賣雙方未見面簽約，顯然與
    一般交易常情大不相同，被告乙○○於本院審理時亦供稱本件不是買賣，是要貸
    款，（本院八十九年五月二十二日審判筆錄），已足認本件房地買賣契約係虛偽
    買賣無疑。（二）被告甲○○於前開時地委託不知情蘇秋香將該買賣契約送請本
    院公證處辦理公證，再委託不知情之趙澤恕持公證書向高雄縣鳳山地政事務所辦
    理所有權移轉登記之事實，已經被告甲○○供述在卷，且有上開公證書及買賣所
 有權移轉契約書可證，被告乙○○於本院訊問時雖辯稱不知情，亦不同意本件買
    賣等情，惟被告乙○○已於偵查時明白承認要辦理貸款，知道被告甲○○找人頭
    之情，以本件房地嗣後向不知情之中國信託銀行辦理最高限額抵押設定五百四十
    萬元，並於八十七年二月三日向中國信託銀行貸款四百五十萬元，清償前積欠中
    小企銀及其他借款，有中國信託銀行九十年四月三日中信銀高發貸字第二00三九
    號函及中小企銀九十年四月二日九十高銀四維字第五0號函可證，被告乙○○於
    本院審理時亦稱稱房地貸了四百五十萬元，有還前借第一胎二百萬元、第二胎一
    百萬元，十七萬元是撤銷查封費用，二十五萬元是付仲介費用，我問甲○○房子
    可以貸款，他說可以貸款四百多萬元等情，可見被告甲○○辦理房地所有權移轉
    後，確辦理新抵押貸款，還清原抵押貸款，與卷附貸款承若書所載委託貸款金額
    相符，足認被告乙○○確授權被告甲○○辦理本件房地抵押貸款，被告乙○○嗣
    後供詞與事實不符，自不足採信。本件罪證明確，被告甲○○之犯行已堪認定。
二、核被告甲○○所為，係犯刑法第二百十六條、第二百十四條之行使使公務員登載
    不實公文書罪。按法院公證處及地政事務所對人民申請案件，雖應依法審查，然
    對該申請案本身之內容是否屬實，並無審查之權，亦無從審查，人民以虛偽之事
    項申請，公務員即應登記於公文書，成立使公務員登載不實罪。被告甲○○與乙
    ○○、陳坤助間具犯意聯絡及行為分擔，皆為共同正犯。又使公務員登載不實之
    低度行為，為行使之高度行為所吸收，不另論罪。被告委託不知情之蘇秋香、趙
    澤恕辦理公證及所有權移轉登記為間接正犯。彼等先後二次行為，顯係基於概括
    犯意而為，應分別依連續犯規定論以一罪，並加重其刑。審酌被告甲○○之品行
    、犯罪之動機、犯罪後坦承之態度，所犯情節尚非重大等一切情狀，量處如主文
    所示之刑，並諭知易科罰金之折算標準。被告行為後，刑法第四十一條已於九十
    年一月十二日修正公佈生效，放寬為五年以下有期徒刑之罪得易科罰金，依刑法
    第二條第一項前段規定，應適用修正後之刑法第四十一條第一項前段規定宣告易
    科罰金之折算標準。
據上論斷，應依刑事訴訟法第二百九十九條第一項前段，刑法第二條第一項段、第二
十八條、第五十六條、第二百十六條、第二百十四條、第四十一條第一項前段，罰金
罰鍰提高標準條例第一條前段、第二條，判決如主文。
中      華      民      國      九十      年      七    月    三十一    日
                                  臺灣高雄地方法院刑事第三庭
                                      法  官    宋明中
右正本證明與原本無異。
如不服本判決，應於判決送達後十日內，向本院提出上訴狀。
                                      書記官    林介欽
中      華      民      國      九十      年      七    月    三十一    日
附錄本判決論罪之法條：
刑法第二百十四條：
  明知為不實之事項，而使公務員登載於職務上所掌之公文書，足以生損害於公眾或
  他人者，處三年以下有期徒刑、拘役或五百元以下罰金。
第二百十六條：
  行使第二百十條至第二百十五條之文書者，依偽造、變造文書或登載不實事項或使
  登載不實事項之規定處斷。


司法院資訊處製作；財團法人民間司法改革基金會備份。
